【裁判字號】    95,易,416
【裁判日期】    951127
【裁判案由】    詐欺
【裁判全文】
臺灣雲林地方法院刑事判決               95年度易字第416號
公  訴  人  臺灣雲林地方法院檢察署檢察官
被      告  乙○○
                    （現在臺灣雲林第二監獄執行中）
上列被告因詐欺案件，經檢察官提起公訴（95年度偵字第4668號
），被告於準備程序進行中，就被訴事實為有罪之陳述，本院合
議庭裁定由受命法官獨任依簡式審判程序審理，判決如下：
    主      文
乙○○幫助意圖為自己不法之所有，以詐術使人將本人之物交付
，處有期徒刑伍月，如易科罰金，以銀元佰元折算壹日。
    事      實
一、乙○○可預見收購他人金融帳戶者常與從事財產犯罪密切相
    關，且取得他人存摺之目的常為避免檢警機關追查贓款流向
    ，仍基於收購者縱持以犯罪，亦無違反其本意之幫助犯意，
    於民國95年2 月25日，在不詳地點，將其於95年2 月24日以
    其名義開立，帳戶號碼0000000000000 號合作金庫商業銀行
    （下稱合庫銀行）五股分行帳戶之存摺、印鑑、提款卡及密
    碼，以10天新臺幣（下同）3,000 元之代價，租借給真實姓
    名年籍不詳，自稱陳先生之成年男子。該陳姓男子取得前開
    之物後，基於意圖為自己不法所有之犯意，於同年3 月7 日
    上午10時7 分許，撥打丙○○之手機，佯稱係其友人李保風
    ，缺錢急用請其救急云云，以此方式施用詐術，致丙○○陷
    於錯誤，遂於同日中午12時29分許，至臺北市○○區○○路
    259 號1 樓全家便利商店之ATM 提款機，將新臺幣15,000元
    匯入乙○○上開合庫銀行帳戶內而得逞。乙○○即以此方式
    幫助該陳姓男子詐欺取財。嗣丙○○發覺有異報警。
二、案經丙○○訴由臺北縣政府警察局蘆洲分局報告臺灣板橋地
    方法院檢察署檢察官呈請臺灣高等法院檢察署檢察長令轉臺
    灣雲林地方法院檢察署檢察官偵查起訴。
    理      由
一、上開犯罪事實，業據被告乙○○於本院審理中坦承不諱，核
    與證人即被害人丙○○警詢指述情節相符，並有臺新銀行自
    動櫃員機交易明細表、合庫銀行五股分行95年5 月3 日合金
    五股存字第0950002498號函、新開戶建檔登錄單、客戶當月
    份交易資料查詢單各1 份在卷可憑，足認被告自白與事實相
    符，堪予採信。又金融帳戶可供款項之存匯、提領，一般人
    均可輕易申請，如作為正常使用之帳戶，並無向他人購買之
    必要；又存簿本身欠缺交易價值，他人願意付出代價購買存
    摺、提款卡及密碼，顯係欲以之作為犯罪使用，以掩護不法
    ；況現今詐欺集團利用人頭帳戶詐騙他人錢財，時有所聞，
    是陳姓男子收購金融帳戶存摺、提款卡、存摺及密碼時，被
    告顯可預見其係從事詐欺或其他不法行為，使用之方式亦與
    詐騙相關。觀諸本件被告行為時已成年，應有相當智慮可預
    見上情，且即便為非法使用亦不違背被告本意，是其有幫助
    詐欺取財之未必故意甚明。本件事證明確，被告犯行堪以認
    定。
二、論罪科刑之理由：
    (一)查刑法於94年1 月7 日修正，同年2 月2 日公布，並於本
      件被告乙○○行為後之95年7 月1 日施行。按行為後法律
      有變更者，適用行為時之法律。但行為後之法律有利於行
      為人者，適用最有利於行為人之法律，刑法第2 條第1 項
      定有明文。刑法第2 條第1 項之規定乃與刑法第1 條罪刑
      法定主義契合，而貫徹法律禁止溯及既往原則，係規範行
      為後法律變更所生新舊法律比較適用之準據法。是刑法第
      2 條本身雖經修正，但刑法第2 條既屬適用法律之準據法
      ，本身尚無比較新舊法之問題，應一律適用裁判時之刑法
      第2 條規定以決定適用之刑罰法律，先予辨明。次按新舊
      法之比較，應就罪刑有關之共犯、未遂犯、想像競合犯、
      牽連犯、連續犯、結合犯，以及累犯加重、自首減輕暨其
      他法定加減原因（如身分加減）與加減例等一切情形，綜
      其全部罪刑之結果而為比較；又刑法第2 條第1 項所稱「
      適用」，係指完整性之適用，是比較新舊法適用法律時，
      應就罪刑有關之一切情形，比較其全部之結果而為整體之
      適用，不能割裂而分別適用新舊法律，最高法院95年度第
      8 次刑庭會議決議意旨可資參照。本案關於新舊法比較詳
      如附表所示，經綜合比較結果，揆諸前揭最高法院決議及
      刑法第2 條第1 項前段、後段規定之「從舊、從輕」原則
      ，則修正前刑法之規定並無不利於行為人，而應予適用，
      核先敘明。
    (二)被告乙○○基於幫助他人犯詐欺取財罪之犯意，參與該犯
      罪構成要件以外之行為，核其所為係犯修正前刑法第30條
      第1 項前段、第339 條第1 項之幫助詐欺取財罪。
    (三)其幫助該陳姓男子犯詐欺取財罪，為幫助犯，依修正前刑
      法第30條第2 項規定，按正犯之刑減輕之。
    (四)爰審酌被告並無構成累犯之前科紀錄，此有臺灣高等法院
      被告前案紀錄表1 份在卷足考，其貪圖小利，提供帳戶予
      不法詐欺份子，使之得以順利掩飾詐欺所得財物，增加檢
      警追緝犯罪之困難，助長詐騙風潮，敗壞社會風氣，又其
      犯後尚能坦白承認，及其素行狀況、智識程度、犯罪手段
      等一切情狀，量處如主文所示之刑，並諭知易科罰金之標
      準。
三、據上論斷，應依刑事訴訟法第273 條之1 第1 項、第299 條
    第1 項前段，刑法第2 條第1 項前段、第339 條第1 項，修
    正前刑法第30條第1 項、第2 項、第41條第1 項前段，罰金
    罰鍰提高標準條例第1 條前段、修正前罰金罰鍰提高標準條
    例第2 條，判決如主文。
本案經檢察官甲○○到庭執行職務
中    華    民    國    95    年    11    月    27    日
                  刑事第二庭  法  官  李  貞  瑩
以上正本證明與原本無異。
如不服本判決，應於判決送達後10日內，向本院提出上訴狀。（
須附繕本）
中    華    民    國    95    年    11    月    27    日
                              書記官  孫  秀  桃
附錄本案論罪科刑法條全文
中華民國刑法第339條
（普通詐欺罪）
意圖為自己或第三人不法之所有，以詐術使人將本人或第三人之物交付者
，處 5 年以下有期徒刑、拘役或科或併科 1 千元以下罰金。
以前項方法得財產上不法之利益或使第三人得之者，亦同。
前二項之未遂犯罰之。
附表
┌────────┬────────┬────────┬────────┐
│法        條    │修正前規定      │修正後規定      │新舊法之適用    │
├────────┼────────┼────────┼────────┤
│刑法第339 條第1 │罰金罰鍰提高標準│刑法施行法第1 條│(一)適用舊法。    │
│項法定刑關於罰金│條例第1 條前段之│之1 規定：「中華│(二)本件被告所犯刑│
│部分：罰金罰鍰提│規定：「依法律應│民國94年01月07日│法第339 條第1 項│
│高標準條例第1 條│處罰金、罰鍰者，│刑法修正施行後，│之罪法定刑有罰金│
│前段、現行法規所│就其原定數額得提│刑法分則編未修正│刑（銀元300 元以│
│定貨幣單位折算新│高為2 倍至10倍。│之條文定有罰金者│下），且為刑法分│
│臺幣條例第2 條、│」              │，自94年01月07日│則編未修正之條文│
│刑法第33條第5 款│現行法規所定貨幣│刑法修正施行後，│而定有罰金刑者，│
│                │單位折算新臺幣條│就其所定數額提高│於刑法施行法第1 │
│                │例第2 條規定：「│為30倍，但72年06│條之1 修正增訂前│
│                │現行法規所定金額│月26日到94年01月│，其貨幣單位為銀│
│                │之貨幣單位為圓、│07日新增或修正之│元，是被告所犯刑│
│                │銀元或元者，以新│條文，就其所定數│法第339 條第1 項│
│                │臺幣元之3 倍折算│額提高為3 倍。」│之罪罰金刑之提高│
│                │之。」          │刑法第33條第5 款│標準，於適用罰金│
│                │刑法第33條第5 款│規定：「罰金：新│罰鍰提高標準條例│
│                │規定：「罰金：1 │臺幣1,000 元以上│第1 條前段及現行│
│                │元以上。」      │，以百元計算之。│法規所定貨幣單位│
│                │                │」              │折算新臺幣條例第│
│                │                │                │2條 規定換算為新│
│                │                │                │臺幣時，法定刑罰│
│                │                │                │金部分，應為罰金│
│                │                │                │新臺幣30,000元（│
│                │                │                │乘以2 至10，再乘│
│                │                │                │以3） 以下。如適│
│                │                │                │用刑法施行法第1 │
│                │                │                │條之1 規定提高30│
│                │                │                │倍，則為罰金新臺│
│                │                │                │幣30,000元以下（│
│                │                │                │乘以30）。故關於│
│                │                │                │法定刑為罰金部分│
│                │                │                │之提高標準，新法│
│                │                │                │並非較有利於被告│
│                │                │                │，本案關於刑法第│
│                │                │                │339 條第1 項之罪│
│                │                │                │法定刑罰金提高標│
│                │                │                │準部分，應依刑法│
│                │                │                │第2 條第1 項前段│
│                │                │                │規定，適用行為時│
│                │                │                │之法律即罰金罰鍰│
│                │                │                │提高標準條例第1 │
│                │                │                │條前段及現行法規│
│                │                │                │所定貨幣單位折算│
│                │                │                │新臺幣條例第2 條│
│                │                │                │之規定。        │
│                │                │                │(三)、法定刑罰金部│
│                │                │                │分，依修正前刑法│
│                │                │                │第33條第5 款規定│
│                │                │                │，及罰金罰鍰提高│
│                │                │                │標準條例第1 條前│
│                │                │                │段提高後，再依現│
│                │                │                │行法規所定貨幣單│
│                │                │                │位折算新臺幣條例│
│                │                │                │第2 條換算為新臺│
│                │                │                │幣時，為新臺幣6 │
│                │                │                │元以上至30元以上│
│                │                │                │，依修正後刑法第│
│                │                │                │33條第5 款規定，│
│                │                │                │為新臺幣1,000 元│
│                │                │                │以上，修正後刑法│
│                │                │                │第33條第5 款規定│
│                │                │                │並非較有利於被告│
│                │                │                │，依刑法第2 條第│
│                │                │                │1 項前段規定，應│
│                │                │                │適用修正前刑法第│
│                │                │                │33條第5 款規定。│
├────────┼────────┼────────┼────────┤
│刑法第30條      │幫助他人犯罪者，│幫助他人實行犯罪│(一)適用舊法。    │
│幫助犯          │為從犯。雖他人不│行為者，為幫助犯│(二)本件不論依修正│
│                │知幫助之情者，亦│。雖他人不知幫助│前法第30條第1項 │
│                │同。            │之情者，亦同。  │，或修正後之刑法│
│                │從犯之處罰，得按│幫助犯之處罰，得│第30條第1 項之規│
│                │正犯之刑減輕之。│按正犯之刑減輕之│定，均構成幫助犯│
│                │                │。              │，則修正後刑法第│
│                │                │                │30條第1 項之規定│
│                │                │                │對被告並非較為有│
│                │                │                │利，仍應依刑法第│
│                │                │                │2 條第1 項前段規│
│                │                │                │定，逕依修正前刑│
│                │                │                │法第30條第1 項規│
│                │                │                │定，論以幫助犯，│
│                │                │                │並得按正犯之刑減│
│                │                │                │輕之。          │
├────────┼────────┼────────┼────────┤
│刑法第41條第1 項│刑法第41條第1 項│刑法第41條第1 項│(一)適用舊法。    │
│前段易科罰金部分│前段規定：「犯最│前段規定：「犯最│(二)本件被告行為時│
│                │重本刑為5 年以下│重本刑為5 年以下│之易科罰金折算標│
│                │有期徒刑以下之刑│有期徒刑以下之刑│準，應以銀元100 │
│                │之罪，而受6 個月│之罪，而受6 個月│元至300 元折算為│
│                │以下有期徒刑或拘│以下有期徒刑或拘│1 日，經依現行法│
│                │役之宣告，因身體│役之宣告者，得以│規所定貨幣單位折│
│                │、教育、職業、家│新臺幣1000元、  │算新臺幣條例第2 │
│                │庭之關係或其他正│2000元或3000元折│條規定換算為新臺│
│                │當事由，執行顯有│算1 日，易科罰金│幣後，應以新臺幣│
│                │困難者，得以1 元│。但確因不執行所│300 元至900 元折│
│                │以上3 元以下折算│宣告之刑，難收矯│算為1 日，修正後│
│                │1日 ，易科罰金。│正之效，或難以維│則以新臺幣1,000 │
│                │」罰金罰鍰提高標│持法秩序者，不在│元、2,000 元、  │
│                │準條例第2 條（已│此限。」        │3,000 元折算1 日│
│                │刪除）規定：「依│                │，修正後刑法第41│
│                │刑法第41條易科罰│                │條第1 項前段規定│
│                │金或第42條第2 項│                │，並非較有利於被│
│                │易服勞役者，均就│                │告，依刑法第2 條│
│                │其原定數額提高為│                │第1 項前段規定，│
│                │100 倍折算1日 ；│                │適用行為時法律即│
│                │法律所定罰金數額│                │修正前刑法第41條│
│                │未依本條例提高倍│                │第1 項前段及罰金│
│                │數，或其處罰法條│                │罰鍰提高標準條例│
│                │無罰金刑之規定者│                │第2 條規定，定其│
│                │，亦同。」      │                │易科罰金之折算標│
│                │                │                │準。            │
└────────┴────────┴────────┴────────┘


司法院資訊處製作；財團法人民間司法改革基金會備份。
